臺灣高等法院臺南分院刑事判決　　　　　 九十三年度上訴字第一七三號　　　潛
　　　上　訴　人　臺灣臺南地方法院檢察署檢察官
　　　被　　　告　丁　○　○
　　　指定辯護人　本院公設辯護人　午　○　○
右列上訴人因被告竊盜等案件，不服臺灣臺南地方法院九十二年度訴字第四九○號中
華民國九十三年一月七日第一審判決（起訴案號：臺灣臺南地方法院檢察署九十二年
度偵字第四一八三號），提起上訴，本院判決如左：
      主      文
原判決撤銷。
丁○○幫助以犯竊盜罪為常業，處有期徒刑陸月。
扣案之鴿網貳張及存摺貳本，均沒收。
      事      實
一、丁○○患有精神中度障礙，基於幫助巳○○犯罪之不確定故意，於民國（下同）
    九十一年十月十一日，在其台南縣學甲鎮文化里大灣六十六之一號住處，以新台
    幣（下同）三千元之代價，將持有之第一商業銀行佳里分行存摺（帳號：000
    00000000號）及提款卡，出售予巳○○，並另以二千元之代價，提供身
    分證明同意巳○○，以其名義申請0000000000號行動電話使用。巳○
    ○夥同楊長明意圖為自己不法所有之常業犯意，以購買丁○○之人頭存摺供擄鴿
    勒贖之用（巳○○於九十一年十月初，在台南縣學甲鎮某超商旁，另向綽號「長
    腳」之姓名不詳男子，以三千元之代價，購得陳寶吉之第一商業銀行灣內分行，
    帳號00000000000號存摺及提款卡）；楊長明保管購得存摺及提款卡
    ，巳○○出面於九十一年十二月間，在台南縣鹽水鎮○○里○○○地段或新營市
    ○○里○○段之急水溪畔架設網竊取網鴿，自九十一年（起訴書誤載為九十二年
    ）十二月三十一日起至九十二年一月十六日止，網住竊得如附表所示之己○○等
    人所有鴿子，依鴿子腳上之號碼查知鴿主電話後，打0000000000號行
    動電話向己○○等鴿主勒贖，恫稱：「若不支付贖款，將把鴿子殺掉」等語，致
    使鴿主己○○等人心生畏懼，如數依約交付一千二百元至二千五百元不等之贖款
    存入所購得之上開丁○○第一商業銀行佳里分行及陳寶吉第一商業銀行灣內分行
    帳戶，再以提款卡領取，共計獲款三萬零二百八十四元，賴以維生（勒贖時間、
   被害人姓名、收受贓款之帳戶、勒索金額、勒索所用電話，均詳如附表所示）。
    嗣於九十一年一月十四日上午九時許，巳○○在上開架設鴿網現場守候鴿子入網
    之際，為子○○發覺追捕時，巳○○跳入急水溪逃逸。再於同年月十七日下午四
    時三十分許，巳○○重回上開網鴿地點時，為子○○報警當場查獲，扣得鴿網二
    件，並在巳○○所駕駛之車號ＡＫ─三六四九號自小客車內，查扣上開丁○○及
    陳寶吉之存摺二本，因而查知上情（巳○○業經原審依竊盜常業罪，判處有期徒
    刑二年；楊長明通緝中）。
二、案經台南縣警察局新營分局移送臺灣臺南地方法院檢察署檢察官偵查起訴。
      理      由
一、訊據被告丁○○固坦承有於九十一年十月十一日，在台南縣學甲鎮文化里大灣六
    十六之一號住處，將上述存摺、提款卡及行動電話分別以三千元及二千元之代價
    售給被告巳○○等情事，惟矢口否認有幫助常業竊盜、恐嚇取財犯行，辯稱：被
    告巳○○告訴伊，購買存摺係作為領工錢時，作為轉帳之用，伊並未參與擄鴿勒
    贖之竊盜或恐嚇取財行為云云。
二、經查：
(一)巳○○夥同楊長明意圖為自己不法所有之常業犯意，於九十一年十二月間，在台
    南縣鹽水鎮○○里○○○地段或新營市○○里○○段之急水溪畔架設網竊取鴿子
    ，自九十一年十二月三十一日起至九十二年一月十六日止，網住竊得如附表所示
    之己○○等人所有鴿子，依鴿子腳上之號碼查知鴿主電話後，打0000000
    000號行動電話向己○○等鴿主勒贖，恫稱：「若不支付贖款，將把鴿子殺掉
    」等語，致使鴿主己○○等人心生畏懼，如數依約交付一千二百元至二千五百元
    不等之贖款存入所購得之被告丁○○第一商業銀行佳里分行帳戶及陳寶吉第一商
    業銀行灣內分行帳戶，再以提款卡領取，共計獲款三萬零二百八十四元（勒贖時
    間、被害人姓名、收受贓款之帳戶、勒索金額、勒索所用電話，均詳如附表所示
    ）之事實，業據同案被告巳○○之自白：「我與綽號『阿鴻』之林俊鴻（即楊長
    明，因為巳○○朋友介紹楊長明時，說該人叫「林俊鴻」，所以才會誤以為叫阿
    鴻，直至指認照片方才知道他係楊長明，見一五六號偵查卷第四十六、四十七、
    五十二、五十五頁）之人，自九十二年一月初就開始從事擄鴿勒索。」（見一五
    六號偵查卷第二十四頁反面）、「我負責捉鴿子和領取勒索金錢，楊長明負責架
    設網鴿網及打電話恐嚇鴿主匯款。」（見台南縣警察局新營分局營警刑字第一二
    ○號第三頁）、「竊得鴿子後，我打0000000000行動電話給楊長明，
    將鴿腳上的環套號碼告訴他，他就查出飼主的名字及電話號碼，然後再叫我打電
    話給飼主，然後要脅飼主將錢匯入我所指定的丁○○或陳寶吉帳戶裡。每隻勒贖
    一千五百元或二千元不等。」（見一五六號偵查卷第二十七、二十八頁）、「直
    到飼主有依約將贖款匯入我們所指之帳戶後再將賽鴿放回。在九十二年一月十四
    日在新營市○○里○○段急水溪旁架設好捕鴿網，楊長明叫我去巡看有無鴿子落
    網，當場為警查獲，並在ＡＫ—三六四九號自小客車內查獲有丁○○、陳寶吉存
    摺二本，那是我各以三千元代價向丁○○與陳寶吉購買存摺，我係告訴他們這是
    有人當組頭要給賭客匯賭資用。」（見一五六號偵查卷第十二、十三、二十七頁
    ）等情不諱，並經被害人己○○等人於警訊時指訴綦詳，有被害人己○○等提出
    之匯款回條、存摺影本、匯款申請書、臺灣大哥大股份有限公司單向通聯資料查
    詢、及為警扣得鴿網二件、丁○○及陳寶吉之存摺二本在卷可資佐證，事證明確
    （正犯巳○○業經原審法院認係犯常業竊盜罪及連續恐嚇取財罪，依牽連犯規定
    ，從一重罪常業竊盜罪處斷，判處有期徒刑二年，於上訴本院後撤回上訴確定）
    。
(二)被告丁○○將所持有之存摺（第一商業銀行佳里分行，帳號：00000000
    000號）及提款卡以三千元之代價售予巳○○；另以二千元之代價，提供身分
    證明予巳○○以其名義申請0000000000號行動電話供巳○○使用之事
    實，迭據被告丁○○供承不諱，並經巳○○證實，復有匯款單、現場照片六張、
    0000000000通聯記錄、臺灣大哥大股份有限公司單向通聯資料查詢可
    憑（見一審卷第一四五至一四八頁），經核與被害人己○○等人指訴情節以及前
    揭帳戶之匯款資料等相符。而被告丁○○所有售予巳○○之第一商業銀行帳號七
    一一—五○—三三五二八六存摺一本，計有被害人陳獻宗麟、卯○○、乙○○、
    壬○○與辰○○等人指訴將擄鴿贖款匯入該存摺中，復有匯款單、存摺在卷可稽
    。
(三)被告丁○○雖辯稱：未參與巳○○擄鴿勒贖行為，巳○○告訴伊，購買存摺係作
    為領工錢時，作為轉帳之用云云。據巳○○供稱：「（為何在ＡＫ—三六四九號
    自小客車內查獲有丁○○、陳寶吉存摺二本？）是『阿鴻』，叫我向綽號『德平
    』男子購買的，每本三千元。」「（你曾經從這二本存摺內領取多少錢？）共領
    取九萬多元，都是用提款卡領取的。提款卡被『阿鴻』拿走了。二張提款卡密碼
    都是１２１○。」「（誰負責打電話給鴿主勒贖錢財的？）是『阿鴻』打的，我
    只負責捉鴿子而已。」「（你們領走九萬多元如何分？）都是阿鴻拿走，他只供
    我吃飯而已。」（見一五六號偵查卷第十二、十三頁）、「000000000
    0號行動電話是丁○○於九十一年十一月份申請供我平時從事油漆工時使用的；
    曾於九十一年一月十五日以提款卡提領二萬元；恐嚇取財所得之贓款全數由林俊
    鴻獨得，我並未分得。丁○○與陳寶吉二人並未擔任任何職務，他們只是將存款
    簿賣給我供我使用。我與林俊鴻自九十二年一月初就開始從事擄鴿勒索。」（見
    一五六號偵查卷第二十二至二十五頁），未曾供承被告丁○○有參與其擄鴿勒贖
    行為；被告丁○○名義設立之第一商業銀行佳里分行七一一—五○—三三五二八
    六帳號存摺，係在巳○○所駕駛之ＡＫ—三六四九號自小客車內為警查獲，確實
    係供巳○○使用；被害人己○○等人亦未曾指訴被告丁○○有參與勒贖行為，另
    查獲證人子○○先後二次在案發現場發現有人竊鴿，現場只發現巳○○，並無被
    告丁○○在場，尚無法證明被告丁○○參與網鴿、竊鴿犯行，是被告丁○○與巳
    ○○及楊長明間，就擄鴿勒贖所成立之常業竊盜及恐嚇取財罪犯行，自無犯意之
    聯絡，亦未參與犯罪之構成要件行為。惟被告丁○○將所持有之存摺（第一商業
    銀行佳里分行，帳號：00000000000號）及提款卡以三千元之代價售
    予巳○○；另以二千元之代價，以其名義申請0000000000號行動電話
    供巳○○使用，已予巳○○犯罪以助力，便利巳○○使之易於實施犯罪行為。且
    據巳○○供稱：「在ＡＫ—三六四九號自小客車內查獲有丁○○、陳寶吉存摺二
    本，那是我各以三千元代價向丁○○與陳寶吉購買存摺，我係告訴他們這是有人
    當組頭要給賭客匯賭資用。」（見一五六號偵查卷第二十七頁），足見被告丁○
    ○所辯：巳○○告訴伊，購買存摺係作為領工錢時，作為轉帳之用云云，純係事
    後規避刑責之詞，不足採信，被告丁○○應已知悉巳○○係作為犯罪之工具，有
    違法之認識。又依社會經驗法則，存摺及提款卡，係屬個人在銀行存取款之理財
    不可欠缺工具，亦為個人財產保管之所在，是個人之財產保庫，代表著個人之財
    物象徵，一般人均不致出示予他人，況以之為買賣之物品。尤對犯罪者而言，存
    摺及提款卡，適足為掩飾犯罪不法所得，規避警方查緝之利器。另行動電話，則
    最常被利用為犯罪工具，行使不法之勾當。被告豈會不知別人無緣故購買，而以
    三千元代價販賣存摺及提款卡，以二千元代價販賣身分，讓人申請行動電話牟利
    ，被告丁○○顯有幫助他人犯罪之不確定故意甚明，縱未參與擄鴿勒贖所成立之
    常業竊盜及恐嚇取財罪之構成要件行為，仍難辭從犯罪責，犯行堪以認定。
三、核被告丁○○所為，應依正犯巳○○所犯刑法第三百二十二條常業竊盜罪及同法
    第三百四十六條第一項恐嚇取財罪，成立恐嚇取財及常業竊盜之幫助犯。所犯先
    後多次幫助恐嚇取財犯行，時間緊接、所犯罪名相同，顯係基於概括犯意為之，
    為連續犯，應依刑法第五十六條規定論以勞動連續恐嚇取財一罪。所犯幫助連續
    恐嚇取財及常業竊盜二罪間，有方法、目的之牽連關係，屬牽連犯，應從一重罪
    常業竊盜罪處斷。被告丁○○係從犯，應依刑法第三十條規定，按正犯之刑減輕
    之。被告丁○○患有精神中度障礙，有提出之九十二年一月六日鑑定中華民國身
    心障礙手冊一件為證（見一審卷第四十二頁），屬精神耗弱之人，再依刑法第十
    九條第二項規定減輕其刑，並予遞減。原審未予被告丁○○詳為調查，逕認被告
    丁○○犯罪不能證明，洵有違誤。公訴人上訴指摘及此，為有理由，自屬無法維
    持，應由本院撤銷改判之。爰審酌被告丁○○犯罪之動機、目的、手段、犯罪所
    生之損害，及犯罪後態度等一切情狀，量處有期徒刑六月，以資懲儆。扣案之鴿
    網貳張為正犯巳○○所有，供犯罪所用之物，一併依法宣告沒收。扣案之存摺二
    本，為正犯巳○○所有之物供犯罪所用之物，亦宣告沒收。
據上論斷，應依刑事訴訟法第三百六十九條第一項前段、第三百六十四條、第二百九
十九條第一項前段，刑法第三十條、第五十六條、第三百二十二條、第三百四十六條
第一項、第五十五條、第十九條第二項、第三十八條第一項第二款，罰金罰鍰提高標
準條例第一條前段，判決如主文。
本案經檢察官曾顯智到庭執行職務。
中  華  民  國      九十三      年        四        月      二十一      日
                                臺灣高等法院臺南分院刑事第一庭
                                    審判長法官  黃    崑    宗
                                          法官  田    平    安
                   法官  蔡    長    林
右正本證明與原本無異。
如不服本判決，應於判決送達後十日內向本院提出上訴狀，其未敘述理由者並應於提
出上訴狀後十日內向本院補提理由書（應附繕本）。
                                    法院書記官  李    培    薇
中  華  民  國      九十三      年        四        月      二十二      日
附錄本案論罪科刑法條全文：
刑法第三百二十二條 (常業竊盜)：
  以犯竊盜罪為常業者，處一年以上七年以下有期徒刑。
附表
┌─┬───┬───┬─────┬───────┬─────┬─────┐
│編│參與行│勒贖行│被害人姓名│收 受 贓 款 之│勒索所得金│勒索所用  │
│  │為人姓│      │          │              │          │          │
│號│名    │為時間│失  竊  物│帳  戶  帳  號│額(新台幣)│電話號碼  │
├─┼───┼───┼─────┼───────┼─────┼─────┤
│１│巳○○│九十一│己○○賽鴿│陳寶吉        │二○一○元│0000000000│
│  │楊長明│年十二│一隻      │第一銀行灣內分│          │          │
│  │      │月三十│          │行            │          │          │
│  │      │一日下│          │帳號0000000000│          │          │
│  │      │午十三│          │6             │          │          │
│  │      │時許  │          │              │          │          │
├─┼───┼───┼─────┼───────┼─────┼─────┤
│２│巳○○│九十二│丑○○賽鴿│丁○○        │二五一○元│0000000000│
│  │楊長明│年一月│一隻      │第一商業銀行佳│          │          │
│  │      │十日上│          │里分行        │          │          │
│  │      │午十一│          │帳號0000000000│          │          │
│  │      │時二十│          │6             │          │          │
│  │      │三分  │          │              │          │          │
└─┴───┴───┴─────┴───────┴─────┴─────┘
┌─┬───┬───┬─────┬───────┬─────┬─────┐
│３│巳○○│九十二│癸○○賽鴿│丁○○        │二○四○元│0000000000│
│  │楊長明│年一月│一隻      │第一商業銀行佳│          │          │
│  │      │十日中│          │里分行        │          │          │
│  │      │午十二│          │帳號0000000000│          │          │
│  │      │時五十│          │6             │          │          │
│  │      │分    │          │              │          │          │
├─┼───┼───┼─────┼───────┼─────┼─────┤
│４│巳○○│九十二│甲○○賽鴿│陳寶吉        │二三○九元│0000000000│
│  │楊長明│年一月│一隻      │第一銀行灣內分│          │          │
│  │      │十日下│          │行            │          │          │
│  │      │午十三│          │帳號0000000000│          │          │
│  │      │時十九│          │6             │          │          │
│  │      │分    │          │              │          │          │
├─┼───┼───┼─────┼───────┼─────┼─────┤
│５│巳○○│九十二│卯○○賽鴿│丁○○        │二○○五元│0000000000│
│  │楊長明│年一月│一隻      │第一商業銀行佳│          │          │
│  │      │十二日│          │里分行        │          │          │
└─┴───┴───┴─────┴───────┴─────┴─────┘
┌─┬───┬───┬─────┬───────┬─────┬─────┐
│  │      │下午十│          │帳號0000000000│          │          │
│  │      │九時五│          │6             │          │          │
│  │      │十八分│          │              │          │          │
├─┼───┼───┼─────┼───────┼─────┼─────┤
│６│巳○○│九十二│乙○○賽鴿│丁○○        │二○○○元│0000000000│
│  │楊長明│年一月│一隻      │第一商業銀行佳│          │          │
│  │      │十二日│          │里分行        │          │          │
│  │      │下午二│          │帳號0000000000│          │          │
│  │      │十時十│          │6  │          │          │
│  │      │三分  │          │              │          │          │
├─┼───┼───┼─────┼───────┼─────┼─────┤
│７│巳○○│九十二│寅○○賽鴿│陳寶吉        │二三一五元│不詳      │
│  │楊長明│年一月│一隻      │第一銀行灣內分│          │          │
│  │      │十二日│          │行            │          │          │
│  │      │下午二│          │帳號0000000000│          │          │
│  │      │十時三│          │6             │          │          │
│  │      │十分  │          │              │          │          │
└─┴───┴───┴─────┴───────┴─────┴─────┘
┌─┬───┬───┬─────┬───────┬─────┬─────┐
│８│巳○○│九十二│申○○賽鴿│陳寶吉        │二○二○元│不詳      │
│  │楊長明│年一月│一隻      │第一銀行灣內分│          │          │
│  │      │十三日│          │行            │          │          │
│  │      │下午十│          │帳號0000000000│          │          │
│  │      │四時許│          │6             │          │          │
├─┼───┼───┼─────┼───────┼─────┼─────┤
│９│巳○○│九十二│未○○賽鴿│陳寶吉        │二○○五元│不詳      │
│  │楊長明│年一月│一隻      │第一銀行灣內分│          │          │
│  │      │十三日│          │行            │          │          │
│  │      │下午十│          │帳號0000000000│          │          │
│  │      │三時許│          │6             │          │          │
├─┼───┼───┼─────┼───────┼─────┼─────┤
│１０│巳○○│九十二│庚○○賽鴿│陳寶吉        │一八○○元│不詳      │
│  │楊長明│年一月│一隻      │第一銀行灣內分│          │          │
│  │      │十三日│          │行            │          │          │
│  │      │下午十│          │帳號0000000000│          │          │
│  │      │四時許│          │6      │          │          │
└─┴───┴───┴─────┴───────┴─────┴─────┘
┌─┬───┬───┬─────┬───────┬─────┬─────┐
││巳○○│九十二│壬○○賽鴿│丁○○        │二○○○元│0000000000│
│  │楊長明│年一月│一隻      │第一商業銀行佳│          │          │
│  │      │十三日│          │里分行        │          │          │
│  │      │下午十│          │帳號0000000000│          │          │
│  │      │五時五│          │6             │          │          │
│  │      │十八分│          │              │          │          │
├─┼───┼───┼─────┼───────┼─────┼─────┤
││巳○○│九十二│戊○○賽鴿│陳寶吉        │二○三○元│0000000000│
│  │楊長明│年一月│一隻      │第一銀行灣內分│          │          │
│  │      │十四日│          │行            │          │          │
│  │      │下午十│          │帳號0000000000│          │          │
│  │      │四時許│          │6             │          │          │
├─┼───┼───┼─────┼───────┼─────┼─────┤
││巳○○│九十二│丙○○賽鴿│陳寶吉        │二○二○元│0000000000│
│  │楊長明│年一月│一隻      │第一銀行灣內分│          │          │
│  │      │十四日│          │行            │          │          │
│  │      │下午十│          │帳號0000000000│          │          │
└─┴───┴───┴─────┴───────┴─────┴─────┘
┌─┬───┬───┬─────┬───────┬─────┬─────┐
│  │      │三時五│          │6             │          │          │
│  │      │十六分│          │              │          │          │
├─┼───┼───┼─────┼───────┼─────┼─────┤
││巳○○│九十二│辰○○賽鴿│丁○○        │二○二○元│0000000000│
│  │楊長明│年一月│一隻      │第一商業銀行佳│          │          │
│  │      │十五日│          │里分行        │          │          │
│  │      │中午十│          │帳號0000000000│          │          │
│  │      │二時三│          │6             │          │          │
│  │      │分    │          │              │          │          │
├─┼───┼───┼─────┼───────┼─────┼─────┤
││巳○○│九十二│辛○○賽鴿│陳寶吉        │一二○○元│0000000000│
│  │楊長明│年一月│一隻      │第一銀行灣內分│          │          │
│  │      │十六日│          │行            │          │          │
│  │      │下午十│          │帳號0000000000│          │          │
│  │      │三時許│          │6             │          │          │
└─┴───┴───┴─────┴───────┴─────┴─────┘
